【裁判字號】    89,上訴,1862
【裁判日期】    891205
【裁判案由】    偽造文書等
【裁判全文】
臺灣高等法院臺中分院刑事判決                  八十九年度上訴字第一八六二號
    上  訴  人
    即  被  告  乙○○
    選任辯護人  賈俊益
右上訴人因偽造文書等案件，不服臺灣臺中地方法院八十九年度訴字第一六五九號中
華民國八十九年六月二十五日第一審判決（起訴案號：臺灣臺中地方法院檢察署八十
九年度偵字第六五五七號），提起上訴，本院判決如左：
    主  文
原判決撤銷。
乙○○連續行使偽造私文書，足以生損害於公眾及他人，處有期徒刑壹年肆月，緩刑
伍年。
向臺灣甲○○股份有限公司及丙○○○股份有限公司申請租用0000000000
及0000000000號二支行動電話門號，在公司電話服務申請書一式四份客戶
簽名欄、手機折價券及合約書申請人簽名欄均一式三份，偽造之丁○○之署押均沒收
之。
    事  實
一、乙○○意圖為自己不法之所有，於民國（以下同）八十八年七月初某日，在臺中
    市○○○路廣三百貨公司門口附近，拾獲丁○○所有，於八十八年六月三十日，
    在臺中市○○○路廣三百貨公司遺失之丁○○國民身分證乙張，乃將之侵占據為
    己有而持有之。嗣乙○○復未經丁○○之同意，基於偽造文書及詐欺得利之概括
    犯意，持上開身分證，先後在八十八年八月十九日及八十八年九月十八日，至彰
    化市○○○路三十二號一樓之天王通電訊有限公司及臺中市○○路二三七號之震
    旦通訊行大雅店，代為向臺灣甲○○股份有限公司（下稱臺灣甲○○）及東信電
    訊股份有限公司（下稱東信公司）申請租用0000000000號及0000
    000000號等二支行動電話門號，並分別在臺灣甲○○之行動電話服務申請
    書客戶簽名欄（一式四聯，分別為公司使用、客戶留存、代理商使用及經銷商使
    用）、同意書之立同意書人欄及東信公司之服務申請表申請人簽名欄（亦一式四
    聯）、手機折價券及合約書申請人簽名欄（一式三聯），偽造丁○○之簽名各乙
    枚，表示以丁○○名義申請行動電話門號，足以生損害於丁○○及臺灣甲○○、
    東信公司對於客戶資料管理之正確性。嗣乙○○取得上開行動電話門號後，即供
    其不知情之女友及本人使用，自八十八年八月二十日申裝臺灣甲○○00000
    00000號門號至八十八年十二月一日欠費拆機止，共取得免付臺灣甲○○通
    話費用之財產上不法利益共新臺幣（下同）一萬四千四百九十三元；自八十八年
    九月十八日申裝東信公司0000000000號門號至八十八年十一月十六日
    拆機止，共取得免付東信公司通話費用之財產上不法利益共三千六百二十八元。
    嗣於八十八年十月十三日上午七時三十分許，在臺中市○○區○○路與興安路口
    經警攔檢查獲乙○○持有丁○○之身分證，乃循線查知上情。
二、案經臺中市警察局第五分局報告臺灣臺中地方法院檢察署檢察官偵查起訴。
    理  由
一、訊據上訴人即被告乙○○（以下稱被告）對於右揭犯行於警訊及偵審中均坦承不
    諱，核與被害人丁○○於警訊中供述情節相符，且有臺灣甲○○行動電話服務申
    請書、同意書用戶查詢資料、東信公司服務申請表、手機折價券及合約書、行動
    電話號碼資料查詢及贓物認領保管收據各乙紙附卷可稽，復有東信公司0000
    000000號門號ＳＩＭ卡一片扣案可資佐證，事證明確，被告犯嫌洵堪認定
    。
二、核被告所為，係犯刑法第三百三十七條之侵占遺失物罪、第二百十六條、第二百
    十條之行使偽造私文書罪及第三百三十九條第二項之詐欺得利罪。其偽造署押之
    行為，為偽造文書之部分行為，而偽造文書之低度行為，復為行使偽造私文書之
    高度行為所吸收，均不另論罪。又被告先後多次行使偽造私文書及詐欺得利之犯
    行，均時間緊接，犯罪構成要件相同之罪名，顯係基於概括之犯意為之，均為連
    續犯，依刑法第五十六條之規定以一罪論，並加重其刑。再上開三罪間，有方法
    結果之牽連關係，應依牽連犯之規定從一重之連續行使偽造私文書罪處斷。原審
    法院予以論罪科刑，固非無見，惟查本件犯行係被告單獨所為，並未與綽號「阿
    松」之不詳年籍成年男子共同為之，業據被告於本院到庭供述甚詳，且經本院當
    庭命被告書寫「丁○○」之筆跡，經與上開申請書上「丁○○」之字跡核對結果
    ，兩者頗為相似，原審法院認被告係與綽號「阿松」之不詳年籍成年男子共同為
    之，尚有誤會。被告上訴意旨認原判決量刑過重，空言指摘原判決不當，固無可
    取，但原判決既有前述可議之處，即屬無可維持，應由本院撤銷改判。爰審酌被
    告之品行、犯罪之目的、動機、手段及犯後坦承犯行，並將積欠之通話費悉數繳
    清，態度良好等一切情狀，仍量處如主文第二項所示之刑，用資懲儆。查被告未
    曾受有期徒刑以上刑之宣告，有卷內前科表可查，經此偵審教訓，應知警惕諒無
    再犯之虞，本院認所宣告之刑，以暫不執行為適當，併諭知緩刑五年，以勵自新
    。臺灣甲○○、東信公司申請書、手機折價券、合約書上偽造之丁○○署押均依
    法沒收之。
三、據上論結，應依刑事訴訟法第三百六十九條第一項前段、第三百六十四條、第二
    百九十九條第一項前段、刑法第二百十條、第二百十六條、第三百三十七條、第
    三百三十九條第二項、第五十五條、第五十六條、第七十四條第一款、第二百十
    九條，罰金罰鍰提高標準條例第一條前段，判決如主文。
本案經檢察官張秋源到庭執行職務。
中      華      民      國      八十九      年      十二    月    五    日
                                    臺灣高等法院臺中分院刑事第十庭
                                          審判長法  官  林  照  明
                                                法  官  李  寶  堂
                                                法  官  蕭  廣  政
右正本證明與原本無異。
如不服本判決應於收受送達後十日內向本院提出上訴書狀，其未敘述上訴之理由者並
得於提起上訴後十日內向本院補提理由書（均須按他造當事人之人數附繕本）。
                                                書記官  黃  禎  祥
中      華      民      國      八十九      年      十二    月    七    日
附錄論罪科刑法條:
刑法第二百十條
偽造、變造私文書，足以生損害於公眾或他人者，處五年以下有期徒刑。
刑法第二百十六條
行使第二百十條至第二百十五條之文書者，依偽造、變造文書或登載不實事項或使登
載不實事項之規定處斷。
刑法第三百三十七條
意圖為自己或第三人不法之所有，而侵占遺失物、漂流物或其他離本人所持有之物者
，處五百元以下罰金。
刑法第三百三十九條
意圖為自己或第三人不法之所有，以詐術使人將本人或第三人之物交付者，處五年以
下有期徒刑、拘役或科或併科一千元以下罰金。
以前項方法得財產上不法之利益或使第三人得之者亦同。
前二項之未遂犯罰之。
                                                                        Ｃ


司法院資訊處製作；財團法人民間司法改革基金會備份。
